臺灣高等法院高雄分院刑事判決　　　　　　　　　　九十年度上訴字第一八六六號
　　上　訴　人
　　即　被　告　丙○○
　　指定（義務）
　　辯　護　人　黃奉彬
右上訴人因強盜案件，不服臺灣高雄地方法院九十年度訴字第一七三號中華民國九
十年十月二十六日第一審判決（起訴案號：臺灣高雄地方法院檢察署九十年度偵字第
九五九號），提起上訴，本院判決如左：
      主  文
原判決撤銷。
丙○○意圖為自己不法之所有，以強暴至使不能抗拒，而取他人之物，處有期徒刑伍
年貳月。
    事  實
一、丙○○前曾於民國（下同）七十二年間因搶奪案件，經法院判處有期徒刑十四年
    ，嗣減刑為九年四月，於八十一年六月二十日假釋期滿；復於八十三年間因妨害
    自由案件，經法院判處罰金三千元，於八十三年十一月十四日執行完畢（不構成
    累犯），仍不知悔改。丙○○於九十年五月七日凌晨四時許，透過友人林財興之
    介紹與乙○○結識後，同赴高雄市○○路、飛機路口附近之海產攤飲酒，至同日
六時許，乙○○結帳後，林財興先行離去，留乙○○與丙○○在海產攤尚未離去
    ，於上午六時三十分許，因二人離開該海產店時均有酒意，又同感尚未盡興，乙
    ○○遂提議，再共同前往廠前路找其友人繼續飲宴，惟丙○○在乙○○會帳時，
    見其自身上掏出為數不少之新台幣（下同）千元鈔票，且身上戴有一條金項鍊，
    即心懷不軌意圖取得。嗣於上午六時四十分許，二人步行至高雄市○○路二十二
    巷附近，因乙○○叫喚其友人未獲回應，丙○○見有機可趁，於上午七時許，竟
    意圖為自己不法之所有，基於取得財物及傷害之故意，佯以遭乙○○戲耍為由，
    對乙○○頭部出以重拳，使乙○○受有鼻骨骨折及面部多處瘀血之傷害，同時將
    乙○○打倒，乙○○遭此毆打並一時暈眩在地，丙○○則乘乙○○不能抗拒之際
    ，將其身上所有金項鍊一條及二萬二千元現款取走逃逸，待乙○○清醒時，見丙
    ○○已逃至路邊並已攔下計程車離去。嗣經警於同日十二時循線在高雄市○○區
    ○○街二一二巷一─四號查獲，並於丙○○口袋內起獲乙○○所有之二萬二千元
    （連同本人所有現款共二萬八千元）。
二、案經乙○○訴經高雄市政府警察局小港分局移請臺灣高雄地方法院檢察署檢察官
    偵查起訴。
    理  由
一、訊據上訴人即被告丙○○固供承其有與告訴人乙○○飲酒之情非虛，惟否認有前
    揭犯行，辯稱：伊喝完酒就與乙○○分手回家了，並沒有和乙○○同去廠前路找
    人云云。惟查：
（一）警方於前揭時地查獲被告時，自其身上起獲二萬八千元，經警方詢問來源時，
      初則供稱其中二萬元是其母親許林靜枝給的，警方旋即向許林靜枝求證，據許
      林靜枝稱伊根本沒有給過被告金錢，被告即改口稱是賭博贏的，一時不好意思
      說云云（見警訊及偵卷第十六頁反面），惟被告既是賭博贏錢，有何不可告人
      之處？倘若其係有正當來源取得上開金錢，何須藉詞搪塞？已難認其此項供述
      可採。且證人即當晚一起賭博之黃金絨證稱：被告確有於同年月六日夜間，至
      高雄市○鎮區○○街二九七號黃女住處賭博，被告贏了約六千元等情（見原審
      卷第十八頁），證人黃金絨此項證言亦僅證明被告賭博贏了約六千元，被告對
      於身上另二萬二千元仍無法說明來源。又證人王振文雖本院證稱九十年五月六
      日晚上六時許，有還給被告一萬元云云（見本院九十年十二月十日訊問筆錄）
      ，但此與其先前所稱二萬八千元係賭博贏來的之辯解，已有未合，且被告對如
      此有利於己之證據何以遲至本院審理時始提出；退步言之，縱令被告當晚有收
      取該一萬元債權，加計上開賭博贏款約六千元，亦僅有一萬六千元許，其另外
      一萬二千元之來源仍無法說明，足見被告上開所辯二萬八千元之來源係臨訟飾
      卸之詞。
（二）據被害人指稱當晚係凌晨四時許，在高雄市○○路與飛機路喝酒，其朋友林財
      興帶被告一起來喝的，其朋友林財興因不勝酒力，先行離開，伊與被告於早上
      六點三十分離開，並邀被告至廠前路二十二巷邀朋友續攤，因太早，敲門沒人
      回應，而於早上七時許被打傷並被搶等情在卷，核與證人林財興於警訊供稱約
      在凌晨四點多到海產店喝酒，喝到六點多先離開等語相吻合（見警卷第六頁正
      面），證人林財興於案發當日下午即九十年五月七日十六時三十分即接受警方
      訊問，記憶清晰，且其與被告及被害人均係朋友，自不致偏袒一方，證人林財
      興此項證述當屬可採。但證人即被告之母許林靜枝證稱：伊當日於凌晨三點多
      起來上廁所，有聽到被告在房間內有聲音云云，而被告則供稱係於四點多返家
      （詳見原審九十年十月十二審判筆錄），被告母子非但所供被告返家之時間彼
      此不合，更與證人林財興供證之情節歧異，顯然被告有意規避案發時在場，以
      掩飾犯行。至證人即該海產店之老闆闕振興於本院雖證稱：其海產店平常打烊
      時間是凌晨四、五點云云，但同時供稱不記得被告、乙○○及林財興等人何時
      去消費等語，而衡情海產店於客人消費，未飲畢而為讓客人盡興，稍晚收攤亦
      屬常情，被告不能執此而謂證人前開證述該日上午六點其先離開該海產店，及
      被害人所指稱該日六點三十分許，始與被告一起離開，有何不實。
（三）被告與被害人本不相識，其二人相識共飲之過程，業據證人林財興於警訊及偵
      審中證陳：被害乙○○於九十年五月七日三點多至釣蝦場找伊，之後伊打電話
      給被告約在高雄市○○區○○路及飛機路口附近的一家海產店喝酒，飲酒過程
      中有看到被害人乙○○佩戴有金項鍊，結帳費用是八百五十元，被害人當著大
      家的面把全部現金拿出來，付了一千元沒有找錢，伊離開前被害人並未受傷，
      被害人與被告在一起也準備騎車要走了等語，核與被害人乙○○證述飲酒、付
      款及離開順序之證詞相符，參諸被告於警訊時陳稱：伊與被害人在高雄市小港
      區○○○路與飛機路口海產店認識，到海產店消費時是被害人付帳等語，足證
      被告確有目睹被害人掏款付帳之過程，從而證人林財興及被害人前開證述洵屬
      有據，至堪採信。則被告非但知悉被害人身上佩帶有金項鍊，並應知被害人於
      飲畢付賬後仍有現金。
（四）被害人所有之金項鍊及現金二萬二千元脫離其持有之原因，其於偵查中、原審
      及本院審理時所陳：伊三人一起在海產店喝完後，因覺得喝得不過癮，所以便
      向被告提議要到附近找一個朋友繼續喝，在前去的過程中，被告一直摸伊口袋
      ，之後沒找到朋友，被告就說被伊騙了為由，忽然出手毆打伊頭部，在短暫的
      休克後，伊起身發現金項鍊不見了，之後沿路追出去，看見被告攔計程車走了
      ，伊本欲攔計程車追被告，但發現口袋的錢也沒了，才先去醫院就診、報案等
      語，並提出銀樓保單及診斷證明書各一紙佐證，而被害人與被告初識，又適與
      被告把酒共歡，與被告間無任何仇怨，衡情要無自殘至鼻骨骨折再以此誣攀之
      理，另觀其診斷證明書所載就診時間，對照被害人報案及被告經警約談製作訊
      問筆錄時間，至為密接，佐以前述證人林財興證稱飲宴畢前，未見被害人受傷
      ，且見其有佩戴金項鍊，後經警方約談時，就沒有看到了等語，益徵被害人所
      受鼻骨骨折、面部多處瘀血等原因與其喪失金項鍊及現金二萬二千元占有事實
      間，有密切之關連，輔以前述自被告身上起獲二萬八千元之事實觀之，足見被
      告係在被害人結帳時，見其自身上掏出為數不少之鈔票，乃心存貪念伺機取得
      ，始佯以遭被害人戲耍為由，對其頭部出以重拳，使被害人受有鼻骨骨折及面
      部多處瘀血之傷害，被告則乘其不能抗拒之際，將被害人身上所有金項鍊一條
      及二萬二千元現款取走逃逸等事實，至為顯然；此外，並有扣案屬被害人所有
      之二萬二千元可資佐憑。
（五）另被告雖提出伊在東央工程甲司任職之在職及薪資證明，欲證明其有正常工作
      受薪之事實，惟該紙在職證明已載明被告任職至八十八年五月二十六日止，不
      足以證明被告於九十年五月仍在職之事實，又卷附之薪資證明未記載受領何時
      之薪資，此觀上開證明至明；何況，被告當時是否有其他收入，與當晚是否有
      強盜行為並無必然關係，故尚難執此而為有利於被告事實之認定。又被告指稱
      被害人有精神病，但此為被告所堅決否認，陳稱只因工作時太陽穴受過傷瘀血
      ，之後經醫院診斷結果，說是「瘤」，但精神上並沒怎樣，且還開聯結車（經
      本院核閱其駕照無誤）等情（見本院九十一年一月七日訊問筆錄），而被告自
      警、偵訊、原審及本院審理中始終指證被告有上開強盜行為，且指證甚為明確
      ，並無語無倫次或反覆矛盾之情形，且彼此係當晚初識，亦無任何仇怨，被害
      人亦不致誣陷被告，難謂其指證有何不實。又被告質疑被害人現款既被強取二
      萬二千元，而被告賭贏六千元，被告被查獲合計二萬八千元，被告豈非無本而
      賭博，但據證人黃金絨證稱被告係「約」贏六千元云云（見原審卷第十八頁正
      面），贏款六千元僅為一概數，尚難認被害人指述之情節有何矛盾。
（六）綜上所述，被告所辯係卸責之詞，不足採信，其犯行堪以認定。
二、核被告所為，係犯九十一年一月三十日修正甲布刑法第三百二十八條第一項普通
    強盜罪及同法第二百七十七條第一項之普通傷害罪。被告所為普通傷害行為，既
    係其遂行得財目的所施之方法，故所犯傷害罪與普通強盜罪間，有方法結果之牽
    連關係（最高法院二十年上字第九八九號判例參照），應從一重論以普通強盜罪
    處斷。甲訴人認被告係犯九十一年一月三十日甲布廢止前懲治盜匪條例第五條第
    一項第一款之盜匪罪云云；惟按懲治盜匪條例業於九十一年一月三十日甲布廢止
    ，並於同日修正甲布刑法第三百二十八條第一項，被告行為時在懲治盜匪條例甲
    布廢止前，無適用修正前刑法第三百二十八條第一項之餘地，比較修正前後相關
    之條文之刑度，以修正後刑法第三百二十八條第一項之法定刑較輕，依刑法第二
    條第一項前段規定，應適用有利於被告之修正後刑法第三百二十八條第一項規定
    論處。
三、原審予以論罪科刑，固非無見。惟查，原判決未及比較新舊法之適用（詳如前述
    ），而論以修正前刑法第三百二十八條第一項之普通強盜罪，尚有未洽，被告上
    訴意旨否認犯罪而指摘原判決不當，雖無理由，但原判決既有可議之處，仍無可
    維持，應將原判決撤銷改判。審酌被告前科資料，其為遂行得財目的，竟不惜以
    重毆被害人至鼻骨骨折、面部多處瘀傷等方法，致被害人身心受有極大之傷害，
    其犯行所生之危害非輕，及其犯罪後之態度等一切情狀，量處如主文所示之刑。
    又本案雖由被告上訴，但係因原審判決適用法條不當而撤銷，本院自得諭知較重
    於原審判決之刑。至於扣案之二萬二千元，係屬被害人乙○○所有，應發還予被
    害人，故不予宣告沒收，併此敘明。
據上論結，應依刑事訴訟法第三百六十九條第一項前段、第三百六十四條、第二百九
十九條第一項前段、第三百七十條第一項但書，刑法第二條第一項前段、第二百七十
七條第一項、第五十五條、九十一年一月三十日修正甲布刑法第三百二十八條第一項
，罰金罰鍰提高標準條例第一條前段，判決如主文。
本案經檢察官彭南雄到庭執行職務。
中    華    民    國     九十一     年       三       月      二十      日
                              臺灣高等法院高雄分院刑事第二庭
                                  審判長法官  曾永宗
                                        法官  郭玫利
                                        法官  邱永貴
右正本證明與原本無異。
如不服本判決應於收受本判決後十日內向本院提出上訴書狀，其未述上訴理由者，
並得於提起上訴後十日內向本院補提理由書狀（均須按他造當事人之人數附繕本)「
切勿逕送上級法院」。
                                      書記官  梁雅華
中    華    民    國     九十一     年       三       月     二十五     日
附錄：本判決論罪科刑法條：
修正後刑法第三百二十八條第一項：
意圖為自己或第三人不法之所有，以強暴、脅迫、藥劑、催眠術或他法，至使不能抗
拒，而取他人之物或使其交付者，為強盜罪，處五年以上有期徒刑。
                                                                        Ｋ
